【裁判字號】    89,易,112
【裁判日期】    890420
【裁判案由】    竊盜
【裁判全文】
臺灣臺東地方法院刑事判決                          八十九年度易字第一一二號
    公  訴  人  臺灣台東地方法院檢察署檢察官
    被      告  乙○○
右列被告因竊盜案件，經檢察官提起公訴（八十九年度偵字第五五四號），本院判決
如左：
    主  文
乙○○竊盜，累犯，處有期徒刑壹年貳月。應於刑之執行前，令入勞動場所，強制工
作參年。
    事  實
一、乙○○有犯竊盜罪之習慣，曾因多次犯竊盜罪，分別為本院、臺灣花蓮地方法院
    、臺灣台中地方法院、臺灣士林地方法院多次判處有期徒刑三月至一年不等確定
    ，最後一次為犯竊盜罪，經臺灣士林地方法院於民國八十七年七月三十一日判處
    有期徒刑七月，八十八年一月十五日執行完畢。仍不知悔改，復基於意圖為自己
    不法之所有，於八十九年三月七日上午十一時十分許，在台東市○○○路二四六
    號「東部農藥肥料供應中心」內，趁該中心職員甲○○如廁不在現場之空檔，竟
    侵入該屋內（侵入住宅部分未據告訴）竊取甲○○辦公室抽屜內之現金新台幣（
    以下同）二千三百五十元，得手後逃逸之際，為甲○○發現，經報警後，於同日
    上午十一時十五分許為警查獲。
二、案經台東縣警察局台東分局報請臺灣台東地方法院檢察署檢察官偵查起訴。
    理  由
一、訊據被告乙○○不時行使其憲法上之緘默權，有時又對於前述犯罪事實坦承不諱
    ，並稱係因沒有錢始下手行竊等語，核與被害人即「東部農藥肥料供應中心」職
    員甲○○於警訊中陳述發現被告竊盜後逃逸等相符，被告為警查獲時尚不及花費
    竊取所得，經查扣二千三百五十元，業經被害人領回，有台東縣警察局台東分局
    發還贓證物品保領據一件附卷可查。本案有被告之自白及被害人之證詞、查扣之
    贓款等補強證據足為證據，事證明確，被告犯行堪以認定，應予論罪科刑。
二、核被告所為係犯刑法第三百二十條第一項之竊盜罪。又被告自七十六年間起即陸
    續犯竊盜罪，另於八十六年間犯搶奪罪，每次服刑完畢後復於五年內再犯，以本
    案犯行前之五年而言，被告於八十五年間因犯竊盜罪，為臺灣台中地方法院以簡
    易判決處有期徒刑五月，八十六年六月二十六日執行完畢；八十六年間復犯搶奪
    罪，經本院判處有期徒刑一年確定，八十七年四月六日執行完畢；八十七年間再
    犯竊盜罪，經臺灣士林地方法院判處有期徒刑七月確定，於八十八年一月十五日
    執行完畢，有臺灣高等法院被告全國前案紀錄表一件附卷可查，被告於五年以內
    再犯本案有期徒刑以上之罪，為累犯，依法應加重其刑。爰審酌被告正值壯年，
    四肢健全，欠缺金錢花用卻不思尋覓正當工作，以勞力換取所得，竟不尊重他人
    財產權，一再竊取他人金錢等方式以獲取花費，顯然欠缺所有權之正當法治觀念
    ，而侵害一般社會大眾對法威信之信賴，另其犯罪動機、目的、所得利益，與犯
    罪後坦承認錯態度良好等一切情狀，量處如主文所示之刑。
三、至公訴人認被告自七十六年間起，曾先後八次因犯竊盜及強奪等財產性犯罪，經
    法院判刑確定，其再犯本案竊盜罪，顯有犯罪之習慣等情，另請求於刑之執行前
    ，令被告入勞動場所強制工作，期以習得一技之長等語。按有犯罪之習慣或以犯
    罪為常業或因遊蕩或懶惰成習而犯罪者，得於刑之執行完畢或赦免後，令入勞動
    場所，強制工作。十八歲以上之竊盜犯、贓物犯，如有犯罪之習慣或以犯竊盜罪
    或贓物罪為常業者，得於刑之執行前，令入勞動場所強制工作；依竊盜犯贓物犯
    保安處分條例宣告之強制工作處分，其執行以三年為期。刑法第九十條第一項、
    竊盜犯贓物犯保安處分條例第三條第一項、第五條前段分別定有明文。立法上於
    保安處分中設立強制工作種類之目的，旨在對嚴重職業性犯罪及欠缺正確工作觀
    念或無正常工作因而犯罪者，強制其從事勞動，學習一技之長及正確之謀生觀念
    ，使其日後重返社會，能適應社會生活。次按保安處分係對受處分人將來之危險
    性所為之處置，以達教化與治療之目的，為刑罰之補充制度。我國現行刑法採刑
    罰與保安處分之雙軌制，要在維持行為責任之刑罰原則下，為強化其協助行為人
    再社會化之功能，以及改善行為人潛在之危險性格，期能達成根治犯罪原因、預
    防犯罪之特別目的。保安處分之措施亦含社會隔離、拘束身體自由之性質，其限
    制人民之權利，實與刑罰同，本諸法治國家保障人權之原理及刑法之保護作用，
    其法律規定之內容，及法院於適用該法條，決定應否將具前述危險性格之行為人
    交付強制工作時，應受比例原則之規範，使保安處分之宣告，與行為人所為行為
    之嚴重性、行為人所表現之危險性，及對於行為人未來行為之期待性相當。司法
    院大法官議決釋字第四七一號解釋理由書意旨亦有明文。是對被告是否為強制工
    作之宣告，除應審酌本案及被告過去是否有犯罪習慣等情狀外，尚應斟酌憲法上
    之比例原則，以其派生之適當性原則、必要性原則（又稱侵害最小原則）及相當
    性原則（又稱狹義比例原則）等三個有位階順序之原則為審查標準，始得貫徹現
    代法治國家保障人身自由之基本原則。查對本件被告就強制工作之內容可使其習
    得某些技能言，確屬適當；再就必要性原則言，對於人身自由之處罰（包括保安
    處分如強制工作），如有多種手段可供適用時，應選擇對其侵害最小及可使其最
    易於回歸社會營正常生活者。訊據被告供稱，其無正當職業，亦無一技之長，如
    單純令其服刑完畢，似仍無法避免其因無一技之長，而再犯竊盜罪等財產性犯罪
    ，對其施以強制工作之處分，較之僅施以長期自由刑，應更可達教化及預防犯罪
    之目的；最後，考量對被告為強制工作之處罰程度與所欲達成目的之間，是否具
    合理適當之比例關係，查被告自七十六年間起，陸續犯竊盜、強奪等財產犯罪，
    含本案所犯竊盜罪，已至少多達八次之多，有臺灣高等法院被告全國前案紀錄表
    一件附卷足證，被告不論係因為無一技之長，或導因於懶惰成習，其確有犯罪習
    慣，已堪認定，如不對之另施以強制工作，已無法達對社會安寧之特別預防目的
    ，對於安分守己之民眾財產權勢必造成隨時受侵害之危險。綜上所述，本案被告
    除量處如主文所示之有期徒刑外，本院以為，為特別預防目的之考量，尚應依竊
    盜犯贓物犯保安處分條例第三條第一項第一款、第五條第一項前段之規定，為強
    制工作三年之宣告，且為此處分已足通過憲法比例原則之檢驗，同意公訴人關於
    強制工作三年宣告之請求，爰依竊盜犯贓物犯保安處分條例第三條、第五條第一
    項前段之規定，併予諭知於刑之執行前，令入勞動場所強制工作三年。希被告能
    痛改前非，努力習得一技之長，以期出獄後能適合於社會生活。
據上論斷，應依刑事訴訟法第二百九十九條第一項前段，刑法第三百二十條第一項、
第四十七條，竊盜犯贓物犯保安處分條例第三條、第五條第一項前段，罰金罰鍰提高
標準條例第一條前段，判決如主文。
本案經檢察官鄭銘謙到庭執行職務。
中    華    民    國      八十九      年      四      月      二十      日
                                  臺灣臺東地方法院刑事庭
                                      法  官  錢  建  榮
右正本證明與原本無異。
如不服本判決，應於判決送達後十日內向本院提出上訴狀。（須附繕本）
「切勿逕送上級法院」
                                      書記官  林  建  成
中    華    民    國      八十九      年      四      月      二十      日
刑法第三百二十條第一項：
意圖為自己或第三人不法之所有，而竊取他人之動產者，為竊盜罪，處五年以下有期
徒刑、拘役或五百元以下罰金。


司法院資訊處製作；財團法人民間司法改革基金會備份。
